【裁判字號】    98,上易,3075
【裁判日期】    981231
【裁判案由】    傷害
【裁判全文】
臺灣高等法院刑事判決                98年度上易字第3075號
上  訴  人  臺灣板橋地方法院檢察署檢察官
被      告  甲○○
                    國民
上列上訴人因被告傷害案件，不服臺灣板橋地方法院98年度易字
第1154號，中華民國98年9月28日第一審判決（起訴案號：臺灣
板橋地方法院檢察署98年度偵緝字第918號），提起上訴，本院
判決如下：
    主  文
上訴駁回。
    理  由
一、依刑事訴訟法第350條、第361條、第362條、第367條規定，
    不服地方法院之第一審判決而上訴者，須提出上訴書狀，並
    應敘明具體理由，為上訴必備之程式；其所提出之書狀未敘
    述上訴理由，或僅曾以言詞陳述上訴理由者，均應於上訴期
    間屆滿後20日內補提理由書於第一審法院。第一審法院經形
    式審查，認逾期未補提上訴理由者，應定期間先命補正；逾
    期未補正者，為上訴不合法律上之程式，應以裁定駁回。倘
    已提出上訴理由，但所提非屬具體理由者，則由第二審法院
    以上訴不合法律上之程式，判決駁回。而所謂具體理由，必
    係依據卷內既有訴訟資料或提出新事證，指摘或表明第一審
    判決有何採證認事、用法或量刑等足以影響判決本旨之不當
    或違法，而構成應予撤銷之具體事由，始克當之（例如：依
    憑證據法則具體指出所採證據何以不具證據能力，或依憑卷
    證資料，明確指出所為證據證明力之判斷如何違背經驗、論
    理法則）；倘僅泛言原判決認定事實錯誤、違背法令、量刑
    失之過重或過輕微，而未依上揭意旨指出具體事由，或形式
    上雖已指出具體事由，然該事由縱使屬實，亦不足以認為原
    判決有何不當或違法者（例如：對不具有調查必要性之證據
    ，法院未依聲請調查亦未說明理由，或援用證據不當，但除
    去該證據仍應為同一事實之認定），皆難謂係具體理由，俾
    與第二審上訴制度旨在請求第二審法院撤銷、變更第一審不
    當或違法之判決，以實現個案救濟之立法目的相契合，並節
    制濫行上訴（最高法院97年度台上字第892號判決參照）。
    又第二審法院認為上訴書狀未敘述理由，依刑事訴訟法第36
    7 條但書規定，始應定期間命其補正。如認上訴書狀已敘述
    理由，但其理由非屬具體，其所為上訴，即不符上訴之法定
    要件，自得逕行判決駁回，無定期命補正問題（最高法院97
    年度台上字第3599號判決參照）。
二、本件原審經審理結果，認為：公訴意旨略以：被告甲○○與
    乙○○原係位於臺北縣板橋市○○路643號1樓之養生會館同
    事，雙方因故發生爭執，被告因此心生不滿，竟與3、4名不
    詳真實身分之成年男子，基於傷害之犯意聯絡，由被告於民
    國97年6月6日20時許，電召該數名男子到場，推由該數名男
    子分別以徒手、持安全帽及椅子等物，圍毆乙○○，致乙○
    ○受有右上方頭髮拉扯傷、左額3乘3公分瘀傷、左肘2乘1公
    分及1乘1公分擦傷、左前臂瘀傷、右肘1.5乘0.2公分擦傷、
    右前臂0.5乘0.2公分擦傷、右掌2乘2公分擦傷、左膝2乘2.5
    公分瘀傷、左小腿前方2乘0.1公分擦傷等傷害，因認被告甲
    ○○所為涉犯刑法第277條第1項前段之傷害罪嫌云云，係以
    被告於偵查中之供述、證人即告訴人乙○○與證人林君立於
    偵查中之證述、國立臺灣大學醫學院附設醫院診斷證明書乙
    份等為其論據。惟被告堅決否認有何傷害犯行，辯稱：伊並
    沒有找人打告訴人，伊確實跟告訴人有發生爭執，伊叫當時
    之男友薛少翔來接伊下班，但伊不曉得薛少翔竟會找人來打
    告訴人等語。經查：(一)證人即前開養生會館負責人林君立於
    原審審理時證稱：伊到養生會館店內時，被告跟告訴人在店
    內不講話，他們說他們剛才有吵架，叫伊主持公道，伊有調
    解過了，被告說她有叫她朋友來，伊說請被告打電話告訴她
    朋友說已經沒事了，不用過來，被告也有打好幾通電話給她
    朋友，叫她朋友不要過來，但是過沒多久，被告的朋友還是
    過來了，他們過來時就問告訴人在哪裡，進去時就打告訴人
    ，伊不確定有幾個人，大約4個左右，後來伊去阻止，也被
    打，伊有看到被告去阻止她的朋友不要去打告訴人等情。(二)
    而證人薛少翔則於原審審理時證述：被告打電話給伊的內容
    ，伊記得不是很清楚，好像是同事罵她，覺得受委屈，伊到
    養生會館後，只是問她怎麼了，被告說同事用很粗的話罵她
    ，她覺得很委屈，被告那時候並沒有跟伊講是哪位同事，伊
    想說去看她一下，伊在路上遇到朋友，朋友問伊要去哪裡，
    伊說要去養生館，伊朋友就陪伊一起過去，有四、五個朋友
    跟伊一起去，到養生館之後，伊跟甲○○在外面講話，不知
    道為什麼裡面的人打起來，甲○○打電話給伊時，並沒有請
    伊幫她出氣，或請伊帶人來打乙○○，後來伊朋友去打乙○
    ○時，甲○○也有阻止等語。綜上可知，被告主動通知薛少
    翔到場一情，雖堪認定，惟就上開證人所述內容參互以析，
    客觀上仍無足見被告有召來其朋友毆打告訴人，則被告是否
    有教唆薛少翔等人毆打告訴人，亦即被告是否有傷害告訴人
    之犯意，已非無疑。(三)雖告訴人一再指陳：是被告打電話找
    人打伊，於原審證述時且稱：被告打電話給薛少翔，用臺語
    講，你們過來處理等語。然告訴人與被告發生爭執後，被告
    僅於電話中告以薛少翔「過來處理」，或係排解事端，或係
    以壯聲勢，無論為何，尚難以此數語即遽認被告確有召來朋
    友毆打告訴人。況依上開證人林君立於本院所為證詞，足認
    被告於最初致電薛少翔後，曾再打電話叫薛少翔等人不要過
    來，且於薛少翔偕同朋友到場並毆打告訴人時，被告尚有上
    前阻止等事實，則被告於客觀上應無與毆打告訴人之人有傷
    害之犯意聯絡，否則豈會先後有要求薛少翔等人不要到場，
    並於其等到場後又上前阻止毆打被告之舉。(四)至證人林君立
    於檢察官偵查中雖曾證稱：係被告叫人打告訴人等語，惟其
    於同次訊問復稱：告訴人打電話給伊，說被告要打告訴人，
    伊趕到公司排解等語，復參酌證人林君立於原審審理時證稱
    ：被告打電話請她朋友過來，伊不知道被告與她朋友間的對
    話內容等語。可知證人林君立應係於被告最初致電薛少翔後
    ，始趕赴案發之養生會館，則所謂被告叫人打告訴人一情，
    應係其於接獲告訴人電話後，自告訴人處得知，非其親身見
    聞，實無從遽予認定被告有傷害之犯意。綜上，告訴人所受
    傷害，既乏積極證據證明係受被告指使或謀議所為，自難僅
    以告訴人單一之指述，逕認被告有傷害之行為。故依卷存調
    查所得證據，其證明程度仍未達於可排除合理之懷疑而形成
    被告有罪之法律上確信之程度。此外，復查無其他積極證據
    ，足認被告確有涉犯上開傷害之犯行，則參照前揭規定及判
    例意旨所示，既不能證明被告犯罪，爰諭知被告無罪之判決
    。已詳敘其認定被告無罪之理由，於法尚無不合，亦與證據
    、經驗及論理原則不相違背。本件檢察官依告訴人請求提起
    上訴，猶執陳詞略以：被告雖辯稱撥打電話給薛少翔係為請
    薛少翔過來接伊下班，並不知薛少翔會帶入打告訴人云云，
    然當時並非被告之下班時問，且薛少翔到場後，係先在店門
    外與被告談話後，薛少翔始帶其他友人進入，並由薛少翔帶
    領毆打告訴人，足見被告顯有與薛少翔等人傷害告訴人之犯
    意聯絡。另被告撥打電話予薛少翔時並未提及有被罵髒話等
    情，此有告訴人所提錄音光碟可證，然原審未審酌此部分，
    即判決被告無罪，實有再行斟酌之必要，況證人林君立固於
    原審審理時證稱被告有打好幾通電話給朋友，叫朋友不要過
    來，然證人薛少翔於原審審理時則證稱：伊接到甲○○打來
    電話，稱被同事罵髒話，很委屈，甲○○在哭，後來就直接
    到養生會館店內，期間並未再接到甲○○的電話等情，足認
    證人林君立之證詞與事實不符，詎原審竟採為有利被告之認
    定，於法未合云云。惟檢察官對於原判決究竟如何違背法令
    或不當，並未依據卷內資料為具體之指摘，亦未提出其他新
    證據以實其說，告訴人雖提錄音光碟一片，然與本案並無關
    連，檢察官上訴僅就原審已調查、理由已說明之事項，仍執
    陳詞再為爭執，揆諸上開說明，尚難謂已敘明具體理由，其
    上訴不合法律上之程式。爰不經言詞辯論，逕以判決駁回。
據上論斷，應依刑事訴訟法第367條前段、第372條，判決如主文
。
中    華    民    國    98    年    12    月    31    日
                  刑事第七庭  審判長法  官  游紅桃
                                    法  官  周明鴻
                                    法  官  楊智勝
以上正本證明與原本無異。
不得上訴。
                                    書記官  戴伯勳
中    華    民    國    98    年    12    月    31    日


司法院資訊處製作；財團法人民間司法改革基金會備份。
